臺灣高等法院臺中分院刑事判決　　　96年度上更(二)字第27號
上　訴　人　臺灣臺中地方法院檢察署檢察官
上　訴　人
即　被　告　丁○○
　　　　　　　　　　　號（現另案於臺灣臺中監獄執行中）
選任辯護人　李思樟　律師
上列上訴人等因被告毒品危害防制條例案件，不服臺灣臺中地方
法院94年度訴字第961號中華民國94年7月8日第一審判決 （起訴
案號：臺灣臺中地方法院檢察署94年度偵字第1858號），提起上
訴，經判決後由最高法院第二次發回更審，本院判決如下：
    主  文
原判決撤銷。
丁○○共同連續販賣第一級毒品，累犯，處有期徒刑拾年。扣案
之第一級毒品海洛因壹包（淨重零點貳肆公克）除包裝袋外，沒
收銷燬之。扣案之包裝上開海洛因之包裝袋壹個（重零點貳壹公
克）及販賣第一級毒品所得新臺幣壹仟元，均沒收，販賣第一級
毒品所得新臺幣壹仟元如全部或一部不能沒收時，以其財產抵償
之。
    事  實
一、丁○○素行不佳，前曾於民國（下同）八十八年間因持有第
    一級毒品罪經臺灣臺中地方法院豐原簡易庭於八十八年十月
    九日，以八十八年度豐簡字第四八九號判處有期徒刑六月確
    定，於八十九年六月二十八日執行完畢。又於八十九年間因
    犯施用第一、二級毒品罪經臺灣臺中地方法院於九十年一月
    四日，以八十九年度訴字第二五三五號分別判處有期徒刑十
    月、七月，並定應執行有期徒刑一年四月確定；又於八十八
    年間因犯贓物罪經本院於九十年四月十一日，以九十年度上
    易字第六二七號判處有期徒刑八月確定；另於八十九年間因
    犯竊盜罪經臺灣臺中地方法院於九十年七月三十日以九十年
    度易字第一六四一號判處有期徒刑十月，並於九十年八月二
    十七日確定，嗣上揭四罪，經臺灣臺中地方法院以九十年度
    聲字第三六九六號定其應執行刑為有期徒刑二年七月確定，
    經入監執行後，於九十二年四月二日假釋付保護管束出監，
    應於九十二年十一月七日假釋付保護管束縮刑期滿，視為執
    行完畢，惟因其間另犯毒品等案件，經撤銷假釋而入監執行
    殘刑，於九十四年九月十八日始執行完畢。
二、詎丁○○猶不知悔改，復與甲○○（業經臺灣臺中地方法院
    以九十四年度訴字第三六八號判處有期徒刑九年，經提起上
    訴後，仍經本院以九十四年度上訴字第一一八六號判處有期
    徒刑九年，甲○○不服提起上訴最高法院，嗣於九十五年十
    一月九日自殺身亡）共同基於販賣第一級毒品海洛因以營利
    之概括犯意聯絡，於九十三年九月二十七日，由丁○○使用
    號碼為0000000000號之行動電話，先與乙○○使
    用號碼為0000000000號之行動電話聯絡，約定由
    丁○○販賣一小包第一級毒品海洛因予乙○○，價格為新臺
    幣（下同）一千元，在臺中縣神岡鄉○○路與神圳路口之神
    岡國小附近交易，嗣即由丁○○撥打甲○○所使用號碼為0
    000000000號之行動電話，約定由甲○○駕駛豐磊
    企業有限公司所有交其使用之車牌號碼OV-8796號自用小客
    車，前往上開約定地點，交付一包海洛因予乙○○，並向乙○○收取價金一千元，而共同販賣第一級毒品海洛因一次。
    嗣警方於九十三年九月二十九日上午十二時許，在乙○○位
    於臺中縣神岡鄉○○路三六號之七住處搜索時，查獲乙○○
    施用第一級毒品所用之注射針筒三支、分裝杓一支及其所有
    門號0000000000號之行動電話一支，經警方授意
    乙○○以電話聯絡丁○○，陳稱欲向丁○○以三千元之代價
    購買質量較佳之第一級毒品海洛因，經丁○○應允，惟表示
    其因事忙，仍將由甲○○前往交易，丁○○旋即於同日下午
    二時許，指示與其具有上開販賣第一級毒品營利概括犯意聯
    絡之甲○○，駕駛上開車輛前往交易。嗣甲○○於同日下午
    二時三十分許，前往約定之神岡國小附近，欲向乙○○取款
    之時，為在臺中縣神岡鄉○○路與神圳路口附近埋伏之員警
    當場查獲，以致未遂其目的，警方並在甲○○上衣口袋內之
    香煙盒中扣得欲販賣予乙○○之海洛因一包（淨重零點二四
    公克、空包裝重零點二一公克）及甲○○所有號碼為000
    0000000號之行動電話一支等物。
三、案經臺灣臺中地方法院檢察署檢察官自動偵查起訴及由臺中
    縣警察局移送臺灣臺中地方法院檢察署檢察官移送併案審理
    （94年度偵字第4300號）。
    理  由
一、證據能力部分
  (一)按被告以外之人（包括證人、鑑定人、告訴人、被害人及共
    同被告等）於檢察事務官、司法警察官或司法警察調查中所
    為之陳述，與審判中不符時，其先前之陳述具有較可信之特
    別情況，且為證明犯罪事實存否所必要者，得為證據，刑事
    訴訟法第159條之2定有明文。所謂「前後陳述不符」之要件
    ，應就前後階段之陳述進行整體判斷，以決定其間是否具有
    實質性差異，惟無須針對全部陳述作比較，陳述之一部分有
    不符，亦屬之。而所謂「較可信之特別情況」之情形，亦應
    就前後陳述時之各種外部情況進行比較，以資決定何者外部
    情況具有可信性。若陳述係在特別可信之情況下所為，則虛
    偽陳述之危險性即不高，雖係審判外陳述，或未經被告反對
    詰問，仍得承認其有證據能力。本件證人乙○○、甲○○於
    警詢、偵訊中及法院審理時之供述有前後陳述不符之情形；
    本院審酌：其等於警詢中之證述距案發日較近，當時記憶自
    較深刻，可立即反應所知，不致因時隔日久而遺忘案情；且
    較無來自被告同庭在場之壓力而出於虛偽不實之指證，或事
    後串謀而故為迴護被告之機會，揆諸上開說明，其等於警詢
    中所為之陳述，客觀上應具有較可信之特別情況，且亦為證
    明犯罪事實存否所必要，依上揭規定，其等於警詢中之證言
    自有證據能力。辯護人抗辯謂：被告以外之人於警詢筆錄為
    被告以外之人於審判外之陳述，無證據能力，容有誤會。
  (二)復按被告以外之人於偵查中向檢察官所為陳述，除顯有不可
    信之情況者外，得為證據，刑事訴訟法第159條之1第2項定
    有明文。偵查中對被告以外之人（包括證人、鑑定人、告訴
    人、被害人及共同被告等）所為之偵查筆錄，或被告以外之
    人向檢察官所提之書面陳述，性質上均屬傳聞證據。惟現階
    段刑事訴訟法規定檢察官代表國家偵查犯罪、實施公訴，依
    法其有訊問被告、證人及鑑定人之權，證人、鑑定人且須具
    結，而實務運作時，檢察官偵查中向被告以外之人所取得之
    陳述，原則上均能遵守法律規定，不致違法取供，其可信度
    極高，職是，被告以外之人前於偵查中已具結而為證述，除
    反對該項供述得具有證據能力之一方，已釋明「顯有不可信
    之情況」之理由外，不宜以該證人未能於審判中接受他造之
    反對詰問為由，即遽指該證人於偵查中之陳述不具證據能力
    。本件證人乙○○、甲○○於檢察官偵查中所為之陳述，均
    經具結，有結文附卷可稽，且並無證據證明上開證述有何顯
    不可信之情況，依上說明，其等於偵查中之證言自均具有證
    據能力。
二、訊據上訴人即被告（下稱被告）丁○○雖矢口否認有販賣第
    一級毒品之犯行，辯稱：伊並未使用門號為0000000
    000號之行動電話，亦未與甲○○共同販賣海洛因予乙○○。至甲○○於九十三年九月二十九日下午二時三十分許，
    在臺中縣神岡鄉○○路與神圳路口，為警在其上衣口袋內之
    香煙盒中查扣上開海洛因一包及0000000000號行
    動電話一支等物之事，伊並不知情云云。
三、本院查：
  (一)證人即共犯甲○○於警詢時證稱：「今天是阿助叫我向乙○○收取三千元後，再打阿助行動電話0000000000
    號電話告知，再由阿助本人將毒品海洛因親自交付，我當時
    駕駛自小客車OV-8796號。約於今日十四時許，接獲阿助使
    用行動電話0000000000號打至我的行動電話00
    00000000號，叫我先向乙○○收取三千元後，再打
    電話給他。因阿助與其他人交易毒品，均由我駕駛自小客車
    OV-8796號，載運阿助出入交易，其無償提供我施用海洛因
    毒品，前後共提供我三、四次。警方提供綽號阿助之男子前
    科相片（丁○○之相片），經我當場指認，即為我所稱之阿
    助男子無訛。我見過乙○○約三次，於九十三年九月二十七
    日十七時許，在神岡國小附近，乙○○與丁○○交易毒品時
    見過一次，由我擔任司機，其他二次分別於路上打招呼見過
    ，我只載過阿助一次，販毒所得均為阿助私人獨得。警方所
    提供之丁○○照片，確定就是阿助無誤」等語（見九十三年
    九月二十九日警詢筆錄）；復於偵查時證稱：「（問：警察
    查獲之零點五公克海洛因何來？）答：阿助給我的，是他前
    一天晚上拿給我要施用的，是我幫他開車換來的。丁○○就
    是我說的阿助」「（問：阿助是否有販賣毒品？）答：應該
    是」「（問：你上星期是否幫阿助賣毒品給乙○○？）答：
    是，是我載阿助到神岡國小賣毒品給乙○○」「（問：你是
    否跟阿助說好，你當司機，他拿海洛因給你施用？）答：應
    該是有這個默契」「（問：上星期阿助賣多少海洛因給乙○○？）答：一千元」「（問：你知道阿助是專門賣海洛因，
    還當他的司機？）答：他說他車子壞掉，叫我當他的司機」
    「（問：你今天為何到神岡國小？）答：阿助打電話給我，
    叫我跟乙○○收三千元。因為我見過乙○○」「（問：是否
    叫你將身上的海洛因交給乙○○？）答：沒有。阿助要我收
    錢後打電話給他，他會自己拿海洛因給乙○○。丁○○的電
    話是0000000000號，我今天約下午二時接到丁○○的電話才去神岡國小。我沒有販毒，是阿助在販賣」等語
    （見九十三年度偵字第一七０二三號案卷第四二頁至第四四
    頁）；再於原審法院審理時證稱：「二十九日中午丁○○打
    電話給我，看我有空否，可否過去跟乙○○收三千元。我與
    丁○○平時都用手機聯絡，號碼我忘了」「（問：是否你在
    警詢時說的那支？）答：應該是那支。丁○○的綽號是阿助
    。門號0000000000這支電話是我的，是買人家已
    經申請好的，不是我的名字，是易付卡」「（問：警詢時，
    你有跟警察說丁○○有賣毒品給乙○○，你會開車幫他送毒
    品過去？）答：那天我載丁○○去那邊時，我沒有下車」「
    （問：九月二十九日你被查獲當天，丁○○是何時在何處以
    何種方式叫你去向乙○○拿三千元的？）答：中午以行動電
    話打給我，我不知道他在哪邊打給我的，他只說如果我收到
    三千元再打電話給他」「（問：當時丁○○使用的行動電話
    號碼是否是0000000000號？）答：對」「（問：
    九月二十七日那天下午，你是否有駕車載丁○○跟乙○○碰
    過面？）答：我有載他到神岡國小附近」「（問：當天你是
    在哪裡載到丁○○，並且你是何時以何種方式聯絡約定碰面
    載他的地點？）答：是豐原快速道路的盡頭，就是剛好要去
    東勢的交流道路口，他快中午的時候打電話給我，問我有沒
    有空過去載他，我說有空，然後他就跟我約時間及地點，約
    的時間好像是吃過午飯後，我有照那個時間過去載他，載到
    他之後我走快速道路下神岡交流道，沒有再去其他地方，就
    直接去神岡國小，在神岡國小附近跟圖書館的十字路口那邊
    。後來丁○○下車之後約五、六分鐘回到車上，後來他叫我
    載他到圳堵活動中心就讓他下車了」等語（見原審卷第一一
    ０頁至第一一八頁）。
  (二)證人乙○○於警詢時證稱：「我所施用之海洛因，係向綽號
    阿助之男子所購，共拿二、三次。九十三年九月二十七日下
    午五時許，我打電話至阿助0000000000號行動電
    話，雙方約在神岡國小交易海洛因毒品，亦以一千元代價購
    得。警方提供綽號阿助之丁○○，即為我所稱之阿助男子無
    訛。我為配合警方誘捕阿助，於電話中跟阿助講，我要以三
    千元向他購買海洛因毒品，且要求毒品品質要好，阿助當時
    跟我說，沒問題，但是必須以現金交易，雙方亦約在神岡國
    小交易。當場查獲前來與我交易之甲○○，當場查獲海洛因
    一包。因日前我向阿助購買海洛因毒品時，均由甲○○駕駛
    自小客車，擔任司機，陪同阿助前來販毒，但是這一次因阿
    助稱其處理事情，無法立刻前來，阿助請甲○○前來交易毒
    品。我見過甲○○約一、二次，均於與阿助交易毒品時，由
    甲○○擔任司機」等語（見九十三年九月二十九日警詢筆錄
    ）；於偵查時亦證稱：「毒品係我跟阿助買的」「（提示丁○○口卡，問：是否此人？）答：是」「（問：從何時開始
    跟他買毒品？）答：一、二個星期前」「（問：如何聯絡？
    ）答：我都打手機給他。阿助的電話是000000000
    0號。跟阿助買過二次。第一次是上星期二或三，在神岡國
    小交易，是買海洛因，買一千元。一千元可以買零點二公克
    」「（問：誰來交貨？）答：丁○○跟甲○○，由甲○○當
    司機，載丁○○來交貨」「（問：上星期也是打丁○○電話
    ？）答：是」「（問：丁○○跟甲○○一起賣毒品？）答：
    應該不是，甲○○應該只是丁○○的司機。是我朋友王建利
    介紹而知道要跟丁○○買毒品」「（問：昨天是警方叫你跟
    丁○○買海洛因？）答：是，今天中午」「（問：你用你的
    手機打丁○○手機？）答：是。我的手機電話000000
    0000號，丁○○的電話是0000000000號」「
    （問：誰接電話？）答：丁○○」「（你在電話中如何說？
    ）答：我跟他說要拿三千元的海洛因，要好一點的。丁○○
    說沒問題，但要現金。約在神岡國小。我有見過丁○○」「
    （問：今天誰來交貨？）答：丁○○拜託甲○○拿來」「（
    問：是你跟警察說甲○○是來交貨？）答：是」「（問：你
    如何知道丁○○拜託甲○○？）答：丁○○打電話給我說他
    沒有空，會叫甲○○來交貨」「（問：你如何知道甲○○的
    車是來交貨的？）答：上次有看過」等語（見九十三年度偵
    字第一七０二三號偵查卷第三七頁至第四一頁）。
  (三)證人即查獲本案之員警李秉昭於原審九十四年五月十一日審
    理時到庭結證稱：「我有參與本案的查獲與偵辦，．．九十
    三年九月二十九日十二時左右我們持鈞院所核發之搜索票至
    犯罪嫌疑人乙○○所居住之台中縣神岡鄉○○路三六號之七
    住處實施搜索，搜索時乙○○有跟我們供稱他毒品是向綽號
    『阿助』之男子所購買取得，他有說綽號阿助的男子是丁○○，而我們之前得到的情資丁○○有在神岡鄉及豐原市販售
    二級毒品，乙○○主動願意提供上手協助警方查緝丁○○，
    乙○○帶我們去丁○○的女友現住處去及丁○○在台中縣沙
    鹿鎮一帶的租屋處，乙○○帶同我們的過程中，他主動打電
    話給丁○○協助我們查捕丁○○到案，後來我們知道丁○○
    他通知甲○○出來交付毒品，我們是在中山路與神圳路口逮
    捕到甲○○，甲○○當時要配合我們查捕丁○○，但甲○○
    與丁○○聯絡的時候，丁○○就將電話關機不讓甲○○跟他
    聯絡，因為當時要查捕丁○○沒有結果，就先將乙○○、甲○○移送地檢署」「乙○○、甲○○、丁○○都是使用外勞
    的易付卡，乙○○當時是用他自己的手機跟丁○○聯絡，乙○○聯絡很多通，我調出丁○○的通聯紀錄，乙○○當天撥
    了四通電話給丁○○」「當初我們有到沙鹿勘查丁○○有無
    在他租屋處，過程中乙○○與丁○○聯絡時，丁○○就有問
    乙○○說到底好了沒有？．．，而我們到該處時甲○○的車
    子已經在那邊，我們同事相互以電話聯絡，當時無法確定是
    甲○○在場或丁○○在場，只知道毒品交易的犯嫌在現場，
    我們以電話聯絡如何以車輛夾擊圍捕毒販，圍捕過程中確定
    我們逮捕的是甲○○，丁○○並沒有在場，那時乙○○在另
    外一部車子上，他全程都在場，但是是在後面的另外一部車
    沒有下車」「在甲○○身上好像是起獲毒品海洛因一包，．
    ．」「當初乙○○跟我們一起搭乘偵防車的時候，在快接近
    神圳路與中山路口的時候，看到了那部車子，乙○○就肯定
    的跟我們說那部車是丁○○出入在使用的車子」「乙○○跟
    丁○○是有確認交易的地點就是他們交易的老地方，就是神
    圳路與中山路口的，至於時間我沒有注意到他們是約定幾分
    鐘之後交易，數量及金額那時他們也有講，金額是三千元」
    等語。
  (四)證人即本案承辦警員張維忠於同日原審審理時，就查獲經過
    亦證稱：「．．我到現場的時候，我自己開車，是跟另一個
    同仁坐同一部車，我們在圖書館附近埋伏的時候，有發現一
    部喜美的自小客車，我自己開一部，乙○○跟我們其他同仁
    在另一部車，我們電話聯絡的結果是乙○○有指稱那部喜美
    車子是上手要來販賣毒品給他的人所乘坐的，我們就聯絡要
    以夾擊的方式攔截那部車，並且加以圍捕，當時攔下來那部
    車的駕駛人是甲○○，車上只有他一人，當初本來以為是丁○○要來販賣，因為當時乙○○講跟他交易的上手是丁○○
    ，結果來的是甲○○，後來在甲○○的身上的香菸盒內有查
    獲一包海洛因，身上應該是他上衣的口袋，甲○○被我們攔
    下來以後，我們將甲○○帶到我車上，並將他的車子移開，
    因為我們怕丁○○在附近隨時會到，在車上我們搜甲○○的
    身才搜出一包海洛因，我們在查獲甲○○後，於現場停留不
    超過十分鐘，後來我們發現不是丁○○，我們問甲○○，為
    何是你到現場？甲○○說是丁○○叫他去現場向乙○○收三
    千元販毒的贓款，因為他們之前約在圖書館前面，是乙○○
    先跟丁○○約好要交易三千元的毒品，本來我們以為是丁○○自己會來，後來不知道來的人卻是甲○○，而據甲○○所
    供述的情況，則是丁○○要他來跟乙○○收三千元，收到以
    後交給丁○○，然後丁○○才會將毒品交給甲○○轉交給乙○○，這是甲○○跟我們講的，我們後來是在轉交處，離現
    場不到一百公尺，我們在那邊叫甲○○聯絡丁○○，在我車
    上打電話，結果第一通有打通，第二通就沒有接通，我們想
    可能丁○○知道了，所以當天就沒有繼續追查下去」等語。
  (五)本院審酌：I證人甲○○與乙○○上開證詞中，就門號00
    00000000號之行動電話使用者為被告，且被告係本
    件毒品海洛因真正之賣主等情，內容相符；彼二人與被告均
    係舊識，亦據被告供承在卷；本件且係證人乙○○因施用毒
    品為警查獲後，配合警方查緝，而以電話聯絡被告，證人甲○○因負責交付毒品而當場為警查獲，是證人二人應無誤認
    被告之可能；II證人甲○○所使用0000000000號
    之行動電話與門號0000000000號，於九十三年九
    月二十七日，自下午一時三十六分至八時零四分間，有十一
    次通聯紀錄：另同年二十九日，自下午一時二十四分至二時
    零五分，亦有七次通聯紀錄；另證人乙○○所使用之000
    0000000號之行動電話與門號0000000000
    號間，於九十三年九月二十七日，自十時零二分至十二時十
    八分，有十次通聯紀錄，再自當晚八時十二分至十時三十四
    分再有三次通聯紀錄；而同年月二十九日自下午一時五十分
    至二時十分間，則有四次通聯紀錄，此有上揭門號之雙向通
    聯紀錄存卷（見原審卷一九八至二００頁、第三五０頁至第
    三五一頁、第三六五頁）等情；III證人甲○○經警當場查扣
    之毒品，經送法務部調查局鑑定之結果，確含第一級毒品海
    洛因成分，淨重零點二四公克，空包裝重零點二一公克，有
    法務部調查局九十三年十一月十五日調科壹字第一二００一
    四六三七號鑑定通知書影本一份附上訴審卷可稽，足見證人
    二人關於上開指證被告販賣毒品海洛因一節應堪認定。
  (六)惟就證人乙○○、甲○○上開證詞中關於九十三年九月二十
    七日，係由甲○○開車載被告前往神岡國小，由被告親自與
    乙○○交易一節，查：I依證人等上開證述，彼等交易時間
    為當日下午五時許，交易地點為台中縣神岡鄉神岡國小；然
    依被告所持用門號0000000000行動電話自九十三
    年九月二十七日十三時十五分起至二十時十五分止，約一百
    次之通聯紀錄，其發話及受話之基地台位置均不在台中縣神
    岡鄉境內，且於所稱下午五時交易時間前後三十分鐘內，有
    十五次通聯紀錄，基地台位置分別在台中市西屯區、台中縣
    大雅鄉、豐原市等處，以其通話密度之高，被告應不可能於
    證人所指之交易時間出現在神岡國小。II被告及甲○○所使
    用之上開行動電話門號申請人，均屬外籍勞工等情，有查詢
    單附偵查卷可查，並據後述證人阮名勇證述在卷，參以證人
    甲○○所證，被告無償提供伊毒品使用，由伊出面向乙○○
    收取三千元等語，被告為隱藏其身分，避免曝光之用心甚明
    ，是上開九月二十七日，被告實際上並未現身於神岡國小，
    應在情理之中；而就證人甲○○言，其證稱係被告實際與乙○○交易，伊僅是司機；同年月二十九日單獨為警查獲後，
    就其被查扣之毒品海洛因一包，仍偽稱係被告於前一晚免費
    交付伊施用，交易之毒品係伊先收取三千元後，再由被告親
    自交付及於原審法院九十四年度訴字第三六八號其共同販賣
    毒品乙案及本案原審審理時改稱：「丁○○只說去找朋友，
    但我都沒有下車，我不認識丁○○的朋友」「九月二十七日
    我載丁○○去神岡國小時，我人在車上，不知丁○○與何人
    碰面、做何事。丁○○當日要我向乙○○收三千元，因為乙○○欠他三千元」各云云，證人甲○○自始即有卸免自己共
    同販賣毒品刑責之意圖，此部分證詞並不足取；III至證人乙○○何以供述，被告於二十七日現身神岡國小部分，參以其
    於警詢初供時稱，其向被告購買毒品二、三次云云，不排除
    其係張冠李戴誤記可能，因此被告於九十三年九月二十七日
    實際未出現於交易現場，尚難因此為被告有利認定。
  (七)證人乙○○雖事後於原審及本院上訴審時改稱：「我吸食的
    毒品海洛因都跟一個外勞叫榕助之人買的。一直都跟他買，
    買到被抓。這個叫榕助的人，我平時就叫他阿助。我說的阿
    助不是在庭的被告。我在警詢所言不實，我跟丁○○是朋友
    ，他去我家油漆，油漆費一萬八千元，快過年時我給他一萬
    元，還欠他八千，他一直來我家要收這筆錢，口氣很不好，
    我要被抓之前半個月，他又來要這八千元，口氣也很壞，他
    走了以後沒有多久豐原分局的人就來，我以為是丁○○去報
    警，叫警察抓我，我誤會這樣，所以去警局做筆錄時才這樣
    說。我跟榕助買毒品時所打的電話，就是我跟警察說的那支
    0000000000號電話。我跟榕助買毒品，都是他本
    人拿給我，他是外籍勞工，都在中部四處跑。他不曾叫甲○○開車載他來交貨」「（問：警察抓到甲○○之前，你是否
    認識甲○○？）答：那時我認識，我在我朋友那邊看過他一
    次，另一次就是案發當天。我在警局時因被抓沒有用藥，頭
    腦神智不太清楚。警詢及偵查筆錄內容，均是我的回答，所
    記的都對。我有於偵查時有具結，警察有調丁○○的口卡讓
    我指認並簽名，我有如此供述。但那時我心裡認為是丁○○
    收不到油漆錢，所以叫警察來抓我，所以才這樣講。我跟甲○○是九十三年九月二十九日案發前約半年認識的。一直到
    本案被查獲，我總共跟甲○○在圳堵朋友那邊見過一次，另
    外就是本案被查獲在警局見過一次面」云云，然查：
  (1)證人乙○○再於本院審理時證稱：門號000000000
    0號行動電話，係甲○○所有，伊係向甲○○購買毒品云云
    ，其供述一變再變；且於九十六年四月四日因拘提到案於本
    院訊問時，供稱：「（問：是否有向被告丁○○買毒品？）
    答：在警局的警員告訴我我是秘密證人，叫我不用怕，不會
    跟被告當面對質，我就很放心的陳述，誰知後來開庭之後，
    跟被告對質，就有很多的人來我家找我及我的家人麻煩「（
    問：你在警訊、偵訊所述，是否實在？）答：我在警訊、偵
    訊所述比較正確」等語，參以證人甲○○於原審審理時結證
    稱：「我與乙○○是在友人阿城位在圳堵的住處認識。．．
    我不認識外國人。我所認識的人裡面沒有叫榕助之人，也不
    認識泰國的勞工」等語（見原審卷第一一三頁、第一二０頁
    至第一二二頁）。
  (2)門號0000000000號、0000000000號、
    0000000000號行動電話，乃係預付卡，其申請人
    分別為SRAQ EZ SAYDRT、KHAMYOT SOMPHAN、NGUYENDANHDU
    NG之外國人，並非證人乙○○、共犯甲○○及被告丁○○等
    情，有查詢單明細存卷可佐（見九十四年度偵字第四三００
    號偵查卷第四二頁至第四四頁）；而衡諸一般販毒者或從事
    不法交易之人通常不會利用以自己或家人名義申請之電話從
    事販毒或其他不法交易，以免遭警監聽及查緝；況NGUYEN
     DANH DUNG（中文名字阮名勇），係越南籍外勞，曾於九十
    年十月二十一日入境任職勞工，於九十三年十月十五日出境
    後，九十四年二月十六日又入境，現仍任職昌臨實業股份有
    限公司，業據證人阮名勇於本院更一審審理時結證在卷（見
    本院更一卷第七九頁），並有昌臨實業股份有限公司覆函一
    份及臺中市警察局所檢送之外勞居留資料查詢─明細內容顯
    示畫面一紙等附卷足憑（見本院上訴審卷第六三頁、本院更
    一卷第五六頁），且證人阮名勇更結證稱：「我沒有申請0
    000000000號行動電話。二年前，我曾去第一廣場
    申請一支手機，打完後，就把那個門號丟掉。我在離台之前
    ，並未收到這支行動電話的帳單，因我的是買外勞卡，是用
    易付卡儲值的，沒有帳單的。現在我一直用0000000
    000這個號碼。我不認識在庭之被告丁○○」等語（見本
    院更一卷第七九頁），顯見被告是以不詳方式取得外勞NGUY
    EN DANH DUNG名義申請之預付卡進行毒品交易，藉以降低為
    警緝獲之危險甚明，證人乙○○此部分證詞，應係事後迴護
    被告之詞，不足憑採。
  (八)證人甲○○於警詢、偵查、另案原審法院九十四年度訴字第
    三六八號及本案原審審理時固均證稱：「阿助叫我向乙○○
    先收三千元，再打電話告知，由阿助本人將毒品親自交付。
    」「扣案之海洛因是丁○○在前一天晚上拿給我要施用，是
    我幫他開車換來的。阿助說我收錢後打電話給他，他會自己
    拿海洛因給乙○○」「扣案之海洛因是丁○○給我的。丁○○給我海洛因摻在香煙內，約給三、四次。整包給的只有這
    一次」「（問：那天你幫丁○○向乙○○拿三千元，身上為
    何要帶毒品？）答：我自己要用的，因為我不知道出門會多
    久」「（問：為警查獲當時，你平常有無施用毒品？）答：
    有，施用海洛因。都是丁○○給我的」「（問：你是說抓到
    那天的毒品是丁○○給你的？）答：對」「（問：是何時交
    給你送給你的？）答：前一天晚上」「（問：他為何無緣無
    故送你毒品？）答：因我跟他要的」「（問：他給你的毒品
    ，你知道市價多少？）答：大概一千五百元」等語（見原審
    卷第一一一頁至第一一二頁）；且被告亦自始否認其曾交付
    上揭毒品海洛因予共犯甲○○施用或販售，則扣案毒品究係
    被告交予共犯甲○○，欲供證人甲○○施用，抑或欲販售予
    證人乙○○之物，即有疑義。而扣案之上開海洛因一包，經
    送法務部調查局鑑定之結果，確含第一級毒品海洛因成分，
    淨重零點二四公克，空包裝重零點二一公克，此有法務部調
    查局九十三年十一月十五日調科壹字第一二００一四六三七
    號鑑定通知書影本一份附卷可稽（見本院前審卷第九一頁）
    ，亦即員警在證人甲○○身上查獲之前揭毒品，與證人乙○○及被告所約定毒品交易價格三千元可得購買約零點七或零
    點八公克海洛因之數量容有出入；惟證人乙○○於偵查時既
    陳稱：「丁○○打電話給我說他沒有空，會叫甲○○來交貨
    。警察在甲○○身上查獲的一包海洛因是準備要交給我的。
    三千元可買約零點七或零點八公克左右。我有向丁○○表示
    要購買品質較好之毒品」等語，已足見被告未曾要求乙○○
    先交付三千元予甲○○，其乃係向證人乙○○應允將委託共
    犯甲○○到場而同時交付毒品並收取款項，自無可能悖於其
    等以往同時交付對價之交易方式，而未同時將所欲交易之毒
    品交予共犯甲○○攜帶至現場，猶仍期待證人乙○○願先行
    交付三千元款項予甲○○，同意事後再另行向其取得所購買
    之毒品。況且，我國查緝毒品海洛因之施用或販賣一向執法
    甚嚴，對於販賣海洛因者尤科以重度刑責，販賣海洛因既係
    違法行為，當非可公然為之，亦無公定價格，且容易分裝並
    增減份量，而每次買賣之價量，可能隨時依雙方關係深淺、
    資力、需求量及對行情之認知、來源是否充裕、品質是否較
    佳、查緝是否嚴謹、購買者被查獲時供述購買對象之可能風
    險之評估等情形，而異其標準，非可一概而論；又購買毒品
    者通常亦無法探知販毒者賺取利潤幾何，是販賣毒品之利得
    ，除被告坦承犯行或價量俱臻明確外，委難察得實情，是
    本件雖被告始終否認犯罪，以致無從計算其實際之利得，但
    查販賣第一級毒品罪為死刑或無期徒刑之罪，苟非確有利益
    可圖，衡情被告應無甘冒死刑或無期徒刑之重典，挺而走險
    之理？是被告主觀上應具有營利之意圖甚明。
    綜合上述，本件事證明確，被告之犯行堪以認定。
四、查被告行為後，關於刑法第五十六條連續犯之規定，雖經總
    統於九十四年二月二日公布廢除，並自九十五年七月一日起
    生效，惟廢除連續犯後須依數罪併罰之規定處罰，經比較後
    並非較有利於被告，依修正後刑法第二條第一項前段之規定
    ，自應適用行為時即修正前刑法第五十六條之規定處斷，合
    先說明。核被告所為，其第一次犯行係犯毒品危害防制條例
    第四條第一項之販賣第一級毒品既遂罪；第二次犯行係犯同
    條例第四條第六項、第一項之販賣第一級毒品未遂罪（最高
    法院八十五年度第四次刑事庭會議決議參照）。至被告販賣
    前後持有第一級毒品之低度行為，已為其販賣第一級毒品之
    高度行為所吸收，不另論罪。又被告與甲○○間，就上開犯
    行，具有犯意聯絡與行為分擔，均為共同正犯。另被告先後
    二次販賣毒品之犯行，犯罪構成要件相同，顯係基於概括犯
    意反覆為之，為連續犯，應依法從情節較重之販賣第一級毒
    品既遂罪論以一罪。又被告前曾於八十八年間因持有第一級
    毒品，經臺灣臺中地方法院豐原簡易庭於八十八年十月九日
    ，以八十八年度豐簡字第四八九號判處有期徒刑六月確定，
    於八十九年六月二十八日執行完畢，有臺灣高等法院被告全
    國前案紀錄表在卷可按，其於受有期徒刑執行完畢後五年以
    內再犯本件有期徒刑以上之罪，不論依修正前之刑法第四十
    七條，或修正後之刑法第四十七條第一項之規定，均構成累
    犯，對被告而言並無有利或不利之情形，自不生新舊法比較
    之問題，應依修正後刑法第四十七條，論以累犯，惟因販賣
    第一級毒品罪之法定本刑為死刑或無期徒刑，依刑法第六十
    四條第一項、第六十五條第一項之規定均不得加重，故不予
    加重其刑。復查，被告雖販賣第一級毒品二次，惟僅第一次
    既遂，第二次為未遂，且第一次販賣第一級毒品海洛因係屬
    微量，所得亦僅區區一千元，應僅係零星之小額交易，其惡
    性與犯罪情節較諸大量走私進口或長期販賣毒品之「大盤」
    、「中盤」毒販有顯著差異，而販賣第一級毒品罪係屬死刑
    或無期徒刑之罪，情輕法重，其犯罪情狀在客觀上非無可憫
    恕之處，本院認如處法定低度刑期，猶嫌過重，爰依刑法第
    五十九條之規定酌減其刑。至檢察官移送併案審理部分（九
    十四年度偵字第四三００號），經核與已起訴論罪部分為同
    一事實，本院自應併予審判。
五、原審予以論罪科刑，固非無見。惟查：被告與共犯甲○○固
    係共同販賣海洛因予乙○○，然均係由被告與乙○○談妥交
    易價格與數量後，始由甲○○出面交易，原判決就九十三年
    九月二十七日販賣毒品過程之認定略有錯誤應有可議，被告
    上訴意旨否認販賣第一級毒品海洛因犯行，並無理由；至檢
    察官上訴意旨以：被告所為構成累犯，且係連續犯，就死刑
    、無期徒刑部分依法雖不得加重，然販賣第一級毒品為重罪
    ，為政府再三宣導，為國民熟知之常識，而毒品之危害亦為
    社會良善民眾不可歸責事由深惡痛覺，被告仍執意觸犯刑典
    ，復無任何特殊可憫情狀，依法論科治其應得之罪，有何足
    以引起一般人同情之處，自不應援引刑法第五十九條之規定
    酌量減輕其刑云云，依前開說明，亦無可取。但原判決既有
    上述可議之處，應由本院將原判決予以撤銷改判。爰審酌被
    告之品行不佳（前曾有多次犯罪前科，有臺灣高等法院被告
    全國前案紀錄表足按）及其犯罪之動機、目的、手段、為圖
    一己之私利，竟無視於國家防制毒品危害之禁令，與共犯甲○○共同販賣第一級毒品海洛因，且居主導地位，危害社會
    治安非輕、惟販賣毒品之數量些微、所得利益非鉅及其犯後
    態度等一切情狀，量處被告如主文第二項所示之刑，以示懲
    儆。又扣案之上開海洛因一包（淨重零點二四公克）除包裝
    袋外，為查獲之第一級毒品，應依毒品危害防制條例第十八
    條第一項前段之規定宣告沒收銷燬之。至扣案包覆上開海洛
    因之空包裝袋一個（重零點貳壹公克），有防止毒品裸露、
    逸出及潮濕之功用，並便於攜帶以販賣，且為被告所有供販
    賣毒品所用之物，應依同條例第十九條第一項之規定宣告沒
    收。另被告販賣第一級毒品所得之財物一千元（並未扣案）
    ，亦應依同條例第十九條第一項之規定宣告沒收，如全部或
    一部不能沒收，以其財產抵償之。而扣案之行動電話一支（
    序號：000000000000000號，含門號000
    0000000號）、車號OV-8796號之自小客車，雖係共
    犯甲○○與被告聯絡時使用，或共犯甲○○搭載被告共同販
    賣第一級毒品所用之交通工具，為供共犯甲○○所使用之物
    等情，業據共犯甲○○陳明在卷，惟此等物品並非直接供本
    件犯罪所用之物，亦即與本件犯罪之構成要件行為無直接關
    聯性，故不予宣告沒收（最高法院五十一年台非字第一三號
    判例參照）。另扣案之海洛因注射針筒三支、分裝杓一支及
    行動電話一支（序號：000000000000000號
    ，含門號0000000000號），係屬證人乙○○所有
    ，並非被告或共犯甲○○所有，亦非供本件犯罪所用之物，
    亦不予宣告沒收，亦附此說明。
六、公訴意旨另以：被告亦曾於九十三年九月二十二日，由共犯
    甲○○駕駛上揭自小客車搭載至上揭神岡國小附近，以一千
    元之代價，販賣第一級毒品海洛因予證人乙○○一次，因認
    被告此部分亦涉有販賣第一級毒品之犯行云云。惟查：證人
    乙○○固曾陳稱九十三年九月二十二日當日，其亦曾使用門
    號0000000000號之行動電話，撥打被告所使用門
    號0000000000號之行動電話，向被告購買一千元
    之毒品一次云云；然，上揭行動電話雖曾於九十三年九月十
    七日、十九日及二十日通聯多次，然九十三年九月二十二日
    並無任何通聯紀錄，此有上揭電話之通聯紀錄在卷可稽（見
    原審卷第二九六頁至第三二六頁），且共犯甲○○於警詢及
    偵查時並證稱，其未曾於上揭時日（九十三年九月二十二日
    ），搭載被告至神岡國小與乙○○從事毒品交易等語，自無
    從徒據先前之通聯紀錄及證人乙○○上揭所言，即遽認被告
    另涉有上揭犯行，本件並無證據證明被告尚與甲○○共同於
    上揭時、地，販賣第一級毒品海洛因之犯行。此外復查無其
    他積極證據足以證明被告確有此部分犯行，是被告此部分犯
    罪並不能證明。惟因公訴人認此部分犯罪與上揭論罪科刑部
    分係屬具有連續犯關係之裁判上一罪，故不另為無罪之諭知
    ，亦併此說明。
七、據上論結，應依刑事訴訟法第三百六十九條第一項前段、第
    三百六十四條、第二百九十九條第一項前段，毒品危害防制
    條例第四條第一項、第十八條第一項前段、第十九條第一項
    、刑法第二條第一項前段、第十一條前段、第二十八條、第
    第五十九條、（修正前）第五十六條、第四十七條，判決如
    主文。
本案經檢察官丙○○到庭執行職務。
中　　華　　民　　國　　96　　年　　4　　月　　25　　日
            刑事第四庭    審判長法　官  洪  耀  宗
                                法　官  江  德  千
                                法　官  劉  登  俊
上列正本證明與原本無異。
如不服本判決應於收受送達後十日內向本院提出上訴書狀，其未
敘述上訴之理由者並得於提起上訴後十日內向本院補提理由書（
均須按他造當人之人數附繕本）。
                                書記官  粘  銘  環
中　　華　　民　　國　　96　　年　　4 　　月　　26　　日
